【裁判字號】    97,聲,1076
【裁判日期】    970408
【裁判案由】    返還提存物
【裁判全文】
臺灣臺北地方法院民事裁定              97年度聲字第1076號
聲  請  人  晉銓旅行社有限公司
法定代理人  甲○○
相  對  人  中華民國旅行商業同業工會全國聯合會
法定代理人  乙○○
上列當事人間聲請返還提存物事件，本院裁定如下：
    主  文
聲請駁回。
聲請費用由聲請人負擔。
    理    由
一、本件聲請意旨略以：相對人中華民國旅行商業同業工會全國
    聯合會明知伊為受取權人，竟指為不能確知孰為債權人，將
    伊之新台幣100萬元提存（本院96年度存字第4402號），已
    涉刑法偽造文書罪嫌。伊之法定代理人於96年9月5日業向經
    濟部辦好股東登記，股東只有1人甲○○，爰請求准許受取
    權人領取相對人提存之100萬元等語。
二、按提存者，依提存法第17條、18條規定，可分為「清償提存
    」及「擔保提存」二種。前者係指提存人因與受取權人間私
    法上法律關係，為清償積欠受取權人之債務或返還應給付受
    取權人之金額所為之提存行為；後者則係指出於諸如假扣押
    、假處分、假執行或停止執行等依法供訴訟上擔保之情形所
    為之提存行為。又法院得以裁定方式，依供擔保人聲請返還
    提存物者，僅限於「擔保提存」之情形，此參照上開提存法
    及民事訴訟法第104條、第106條規定自明。至於「清償提存
    」情形，提存人於提存後僅於：(一)提存出於錯誤者；(二)提存
    之原因已消滅者；(三)受取權人同意返還者之情形，得向該管
    法院提存所聲請返還提存物。是清償提存，應逕向提存所請
    求返還提存物，並無須聲請法院裁定返還。如提存人或提存
    物受取權人對於提存所之處分不服，得於處分通知書送達關
    係人翌日起十日之不變期間內，提出異議。提存所認前項異
    議有理由時，應於十日內變更原處分，並將通知書送達關係
    人；認異議無理由時，應於十日內添具意見書，送請法院裁
    定之。法院認異議為有理由時，應以裁定命提存所為適當之
    處分，認異議為無理由時，應駁回之，提存法第24條、第25
    條第1項定有明文。
三、經查，相對人為退還聲請人之保證金而為「清償提存」，有
    其提出之聲請狀可稽，且經本院依職權調取96年度存字第44
    02號提存卷宗查明。本件聲請人主張伊為提存物受取權人，
    自應依提存書記載提出受取提存物所附之條件向提存所聲請
    受取提存物，如提存所拒絕其受取提存物，則應於收受提存
    所處分通知書後10日內提出異議，如提存所認為異議無理由
    ，將異議送達法院者，始由法院為裁定。詎聲請人向本院聲
    請裁定返還提存物，於法未合，應予駁回。
中    華    民    國    97    年    4     月    8     日
                  民事第六庭    法  官  楊晉佳
以上正本係照原本作成。
如不服本裁定應於送達後10日內向本院提出抗告狀，並繳納抗告
費新臺幣1,000元。
中    華    民    國    97    年    4     月    8     日
                                書記官  潘惠敏


司法院資訊處製作；財團法人民間司法改革基金會備份。
